【裁判字號】    89,訴,5220
【裁判日期】    900221
【裁判案由】    損害賠償
【裁判全文】
臺灣臺北地方法院民事判決  八十九年度訴字第五二二○號
    原      告  林基有限公司
    法定代理人  甲○○
    被      告  弘裕企業股份有限公司
    法定代理人  丙○○
    訴訟代理人  乙○○
右當事人間請求損害賠償事件，本院判決如左：
    主    文
原告之訴及假執行之聲請均駁回。
訴訟費用由原告負擔。
    事    實
甲、原告方面：
  壹、聲明：
    一、被告應給付原告新台幣（下同）一百八十七萬二千四百七十三元。
    二、願供擔保，請准為假執行之宣告。
  貳、陳述：
    一、原告於民國（下同）八十三年間，向被告訂購胚布貨物乙批，共三萬五千一
        百八十二碼，每碼三十一元五角，經原告送工廠加工後發現有嚴重瑕疵，原
        告表示解除契約後，被告仍請原告就近在台北地區銷售。惟二年後，被告竟
        以假扣押之方式查扣上海商業儲蓄銀行股份有限公司之帳號，致原告受損，
        惟本案判決最後確定為駁回被告之訴。
    二、被告明知兩造契約業經解除，竟以假扣押、起訴及假執行之方式，侵害原告
        權利。原告以不實之事證，即非等值之次劣級品混充「全Ａ級包染胚」，被
        告發覺後未再履行義務，應屬詐欺。概原告不以查封系爭胚布，卻逕行查封
        告之帳號，致原告之支票因查封而退票，遭銀行因原告之支票退票而降低或
        停止甚至要求提前返還貸款，則被告所受之損害，自得依民法第二百十六條
        第一項、第二項請求被告賠償。
    三、原告之損失為
      (一)、加工費十五萬一千五百六十元、倉租費用七萬元、訴訟費用三萬四千九百
          零八元、律師費二十萬元、退票損失六萬元、檢驗費一萬三千三百一十八
          元，共五十二萬九千七百八十六元。
      (二)、訂單流失損失為八十九萬五千一百二十五元，解除契約所失消極利益四十
          四萬七千五百六十二元。
  、證據：提出臺灣高等法院八十七年度上更(一)字第三四六號、最高法院八十八年
      度台上字第二八四四號判決。
乙、被告方面：
  壹、聲明：如主文第一項所示，及願供擔保免為假執行宣告。
  貳、陳述：
    一、原告於八十三年九月間向被告購買胚布，總價款為一百一十六萬三千六百四
        十五元，屢經被告催討均不給付，被告始提出訴訟。經鈞院及臺灣高等法院
        、最高法院判決，被告亦曾勝訴，僅是最後敗訴確定在案。
    二、原告於該次交易中，向被告購買布胚後即進行加工，再以瑕疵要求退貨，惟
        因原告已經加工，議價空間加人，需持定人始能出售，被告因而拒絕原告退
        貨，被告亦不付款，原告無耐始以民事訴訟追討，所有訴訟行為均是依法辦
        。而支票存款，如發生支票遺失或其他原因等皆可辦理銀行辦理專戶指定票
        號付款，不會造成退票問題，原告所言不實。又原告購貨後未付任何款項，
        貨物置放多年產生化學變化，變賣結果得款不致原價三成，被告始為真正受
        害者。
  、證據：提出鈞院八十五年訴字第三三九二號、臺灣高等法院八十六年度上字第
            七九三號判決影本各一件。
丙、依職權調閱本院八十五年度裁全字第八○七號、八十五年度執全字第六九六號、
    八十五年度訴字第三三九二號、臺灣高等法院八十六年度上字第七九三號、八十
    七年度上更(一)字第三四六號、最高法院八十七年度台上字第一六九○號、八十八
    年度台上字第二八四四號、臺灣桃園地方法院八十六年度執字第五四三三號卷。
    理    由
一、原告起訴主張於八十五年度因兩造間發生於八十三年間買賣布胚之糾紛，被告於
    八十五年二月申請假扣押，並於八十五年三月二日由本院發執行命令扣押原告在
    台北市彰化銀行城東分行之帳戶，造成原告之損失，嗣被告實體訴訟敗訴確定之
    事實，為被告所自認，復有本院八十五年度裁全字第八○七號、八十五年度執全
    字第六九六號、八十五年度訴字第三三九二號、臺灣高等法院八十六年度上字第
    七九三號、八十七年度上更(一)字第三四六號、最高法院八十七年度台上字第一六
    九○號、八十八年度台上字第二八四四號卷在卷可證，自堪採信。則本件之爭點
    ，即在於被告於八十五年間假扣押原告之銀行帳戶是否構成侵權行為之要件。
二、按因侵權行為所發生之損害賠償請求權，以有故意或過失不法侵害於他人權利，
    或故意以背於善良風俗之方法，加損害於他人為成立要件，此觀民法第一百八十
    四條第一項規定即明。所謂故意係指行為人對於構成侵權行為之事實，明知並有
    意使其發生或預見其發生，而其發生並不違背其本意而言。因之故意以聲請法院
    實施假扣押之手段，侵害他人權利之情形，必須行為人對於其聲請假扣押係屬侵
    權行為之事實，明知並有意使其發生，或預見其發生，而其發生並不違背其本意
    ，始足當之。原告雖主張，前開假扣押所擔保之本案請求嗣經本院以八十五年度
    訴字第三三九二號案，最後經最高法院判決被告敗訴確定，而被告假扣押後，造
    成原告帳戶無法使用致支票使用迭有損失，受有加工費十五萬一千五百六十元、
    倉租費用七萬元、訴訟費用三萬四千九百零八元、律師費二十萬元、退票損失六
    萬元、檢驗費一萬三千三百一十八元、訂單流失損失為八十九萬五千一百二十五
    元，解除契約所失消極利益四十四萬七千五百六十二元等損害損害，被告應構成
    侵權行為云云。然查，本件被告就原告所有之前開銀行帳戶實施假扣押後，即向
    本院起訴主張原告取得被告交付貨物，惟未給付買賣價金，請求給付一百一十六
    萬三千六百四十五元，嗣經本院認被告之請求為理由，為被告勝訴之判決，經原
    告上訴臺灣高等法院後，亦維持原判。然再經原告上訴最高法院，經最高法院廢
    棄發回後，再經臺灣高等法院審理，始撤銷本院判決為被告勝訴判決，改判駁回
    被告原之請求，再經被告上訴最高法院，由最高法院駁回上訴而告確定，此均有
    前開案件卷宗可參。然觀之判決之內容，就被告所主張之事實，有舉證不足而情
    形（見臺灣高等法院八十七年度上更(一)字第三四六號判決第九頁），則該判決既
    曾係由於本件被告之舉證不足而判決本件被告敗訴，而本件被告於該案所提證據
    證明力之強弱，尚待法院進行審理，始得心證。自不得僅憑該案判決本件被告敗
    訴，即認被告明知或可得而知其無權利之存在，而以實施假扣押為手段，侵害原
    告權利。而假扣押究屬債權人依法保全其債權得受清償之正當方法，亦無背於善
    良風俗方法之可言。原告又不能舉出其他證據證明被告實施本件假扣押，主觀上
    確有故意、過失，則其主張被告所為構成侵權行為一節，即不可採。從而，原告
    請求被告賠償損害一百八十七萬二千四百七十三元。即屬無據，應予駁回。又原
    告之訴已經駁回，其假執行之聲請，亦失所依據，應併予駁回。
三、因本案事證已臻明確，兩造其餘主張陳述及所提之證據，均毋庸再予一一審酌，
    附此敘明。
四、據上論結，原告之訴為無理由，依民事訴訟法第七十八條，判決如主文。
中      華      民      國    九十      年      二      月    二十一  日
                                        民事第四庭法      官  洪  于  智
右為正本係照原本作成
如對本判決上訴，須於判決送達後廿日內向本院提出上訴狀
中      華      民      國    九十      年      二      月    二十一  日
                                                  法院書記官  林  佳  蘋


司法院資訊處製作；財團法人民間司法改革基金會備份。
